臺灣高等法院花蓮分院刑事裁定　　　　110年度毒抗字第101號
抗　告　人
即　被　告　謝信毅


上列抗告人因違反毒品危害防制條例案件，不服臺灣花蓮地方法
院中華民國110年11月19日110年度毒聲字第223號裁定（聲請案
號：臺灣花蓮地方檢察署110年度聲觀字第173號、110年度撤緩
毒偵字第31號），提起抗告，本院裁定如下：
    主  文
抗告駁回。
    理  由
一、原裁定意旨：抗告人即被告甲○○（下稱抗告人）基於施用
    第二級毒品之犯意，於民國109年3月1日21時許，在花蓮縣
    某處施用第二級毒品甲基安非他命1次之事實，業據抗告人
    於偵查中坦承不諱，並有憲兵指揮部刑事鑑識中心鑑定書、
    花蓮憲兵隊勘查採證同意書附卷可稽，堪認抗告人確有施用
    第二級毒品犯行。查抗告人於本案所為施用第二級毒品犯行
    前，未曾受觀察、勒戒或強制戒治執行，又衡以抗告人前經
    臺灣花蓮地方檢察署（下稱花蓮地檢署）檢察官為附命完成
    戒癮治療緩起訴處分後，復未於緩起訴期間前往接受戒癮治
    療，並定期前往花蓮地檢署觀護人室報到接受採尿檢驗，遂
    經花蓮地檢署檢察官以110年度撤緩字第109號案件撤銷緩起
    訴處分確定乙情，有臺灣高等法院被告前案紀錄表在卷可佐
    ，是本件聲請為有理由，爰依毒品危害防制條例第20條第1
    項、觀察勒戒處分執行條例第3項第1項規定，裁定抗告人應
    送勒戒處所觀察、勒戒等語。
二、抗告意旨：抗告人吸食安非他命係受朋友所利用陷害，從臉
    書訊息明顯可知都是朋友利用其臉書帳號拿違禁品。又有4
    、5位承辦本案員警之辦案程序不當，強行進入抗告人住處
    搜索，當時家中只有老婆、小孩，員警強行進入之行為，均
    使其老婆、小孩受到驚嚇，且搜索後並未發現違禁品，卻強
    令抗告人進行採尿，還向其恫稱：尿完才可以走等語，抗告
    人因獨自面對眾員警之壓力下，才配合驗尿。再戒癮治療乙
    節，因所需費用甚鉅，家中經濟僅有抗告人獨力支撐，實在
    無力負擔戒癮費用；至向觀護人報到部分，因受分配至外縣
    市工作之故，無法準時報到，但抗告人都有致電向觀護人請
    假或改期報到。經過此次案件，抗告人銘記教訓，希望法院
    給予自新機會，讓抗告人能好好上班照顧家裡並陪伴小孩長
    大，爰提起本件抗告等語。
三、按109年1月15日修正公布，於同年7月15日施行之毒品危害
    防制條例第20條規定：「〈第1項未修正〉犯第10條之罪者
    ，檢察官應聲請法院裁定，或少年法院（地方法院少年法庭
    ）應先裁定，令被告或少年入勒戒處所觀察、勒戒，其期間
    不得逾2月。〈第2項未修正〉觀察、勒戒後，檢察官或少年
    法院（地方法院少年法庭）依據勒戒處所之陳報，認受觀察
    、勒戒人無繼續施用毒品傾向者，應即釋放，並為不起訴之
    處分或不付審理之裁定；認受觀察、勒戒人有繼續施用毒品
    傾向者，檢察官應聲請法院裁定或由少年法院（地方法院少
    年法庭）裁定令入戒治處所強制戒治，其期間為6個月以上
    ，至無繼續強制戒治之必要為止。但最長不得逾1年。〈第3
    項修正為〉依前項規定為觀察、勒戒或強制戒治執行完畢釋
    放後，3年後再犯第10條之罪者，適用前2項之規定。」是依
    修正後上開規定，觀察、勒戒或強制戒治執行完畢釋放後，
    3年後再犯施用第一、二級毒品罪者，應適用觀察、勒戒及
    強制戒治之規定；又所謂「3年後再犯」，只要本次再犯（
    不論修正施行前、後）距最近1次觀察、勒戒或強制戒治執
    行完畢釋放，已逾3年者，即該當之，不因其間有無犯第10
    條之罪經起訴、判刑或執行而受影響（最高法院刑事大法庭
    109年度台上大字第3826號裁定要旨參照）。次按，未曾經
    觀察、勒戒之被告因施用毒品，經檢察官依刑事訴訟法第25
    3條之1第1項、第253條之2規定，為附命完成戒癮治療緩起
    訴處分者，在戒癮治療完成前，即難認得與觀察、勒戒「已
    執行完畢」之情形等同視之。是若被告於緩起訴期間未完成
    戒癮治療，經檢察官撤銷緩起訴處分，因不等同曾受觀察、
    勒戒之處遇，自應回復原緩起訴處分不存在之狀態，由檢察
    官依現行法規定為相關處分，不得逕行起訴（最高法院110
    年度台上字第536號判決意旨參照）。
四、經查：
(一)抗告人於109年3月1日21時許，在花蓮縣某處將第二級毒品
    甲基安非他命放置玻璃球吸食器，再燒烤吸食所生煙霧，以
    此施用第二級毒品甲基安非他命1次之事實，業據抗告人於
    偵查中坦承不諱，並有憲兵指揮部刑事鑑識中心鑑定書（檢
    體編號：0000000000）、花蓮憲兵隊勘查採證同意書附卷可
    稽，抗告人上開任意性自白核與事實相符，堪予採信，是其
    於上開時、地施用第二級毒品犯行，應堪認定。
(二)抗告人上開施用毒品案件，經花蓮地檢署檢察官以109年度
    毒偵字第458號為附命完成戒癮治療之緩起訴處分；嗣抗告
    人自109年8月27日起即無再至指定醫院接受戒癮治療，另自
    110年1月14日起經花蓮地檢署觀護人通知其至觀護人室接受
    採尿檢驗竟多次無故未到並經發函告誡，有花蓮地檢署觀護
    人室簽呈及國軍花蓮總醫院110年5月24日醫花醫勤字第1100
    005142號函附緩起訴結案報告書及觀護人辦理被告緩起訴處
    分指定命令處遇報告書在卷可參。準此，抗告人上開施用毒
    品犯行，前雖由花蓮地檢署檢察官為上開附命緩起訴處分，
    然該緩起訴處分，因其他法定原因而遭撤銷，抗告人並未完
    成戒癮治療，該緩起訴處分自不得等同視為抗告人已經接受
    觀察、勒戒處遇，要屬無疑。基此，本件上開附命緩起訴處
    分既經撤銷，抗告人並未完成附命緩起訴之戒癮治療程序，
    依上開所述，無法與觀察、勒戒等處遇已執行完畢等同視之
    ，自不能認其事實上已接受等同觀察、勒戒或強制戒治執行
    完畢釋放之處遇，而應逕予追訴處罰。從而，原法院裁定抗
    告人令入勒戒處所觀察、勒戒，經核於法並無不合。
五、又抗告人前因違反毒品危害防制條例案件，經司法警察於
    109年3月5日持臺灣花蓮地方法院109年3月3日109年度聲搜
    字第53號搜索票，在被告位於花蓮縣花蓮市府前路之現居地
    ，進行搜索等，有搜索票、搜索筆錄存卷可考。又本件警詢
    筆錄載明被告已受告知刑事訴訟法第95條之程序權，並經被
    告簽名，而被告於警詢時供稱：最後一次施用毒品甲基安非
    他命為108年11月中旬，施用毒品來源是以1千元向吳姓男子
    (真實姓名詳卷)購買；108年12月26日、109年1月3日、1月8
    日仍有聯絡購買毒品(甲基)安非他命，109年1月3日有完成
    交易等語，則警員因被告存有施用毒品之嫌疑，基於調查違
    反毒品危害防制條例犯罪及蒐集證據之必要性，且毒品存在
    體內之時間相當有限，尿液又是施用毒品情事之證據，如未
    及時採取，證據即有滅失之虞，依案內相關證據資料憑以判
    斷，認有及時採其尿液作為犯罪證據之相當理由。再細繹本
    件員警於109年3月5日詢問被告筆錄：「（問：你是否願意
    採集尿液送驗？)被告答：同意。（問：警方於109年3月5日
    16時32分許，在新城分局偵查隊內對你採集尿液空瓶是否乾
    淨？『編號0000000000』尿液是否為你親自排放、封籤、捺
    手印？）被告答：乾淨的。是我親自排放、封籤、捺手印。
    （問：對你製作上開調查筆錄時，有無以強暴、脅迫、利誘
    、誘導或以其他不當之方式訊問？）被告答：無。」等語（
    見前揭警詢筆錄）；檢察事務官再於109年7月22日詢問被告
    ：「（問：是否於109年3月5日16時21分為警採尿？）被告
    答：是。（問：對上開採尿過程有無意見？送驗尿液『編號
    0000000000』是否為你親自排放及封緘？）被告答：對過程
    沒有意見，送驗尿液是我的尿液並親自排放封緘。」等語（
    見前揭詢問筆錄），顯徵卷內亦無證據證明搜索有何不法之
    處，抑或抗告人有明確表徵不願意採尿或被迫同意採尿之證
    明，抗告人亦供陳對採尿程序確認無誤，並親簽勘察採證同
    意書【勘查範圍：尿液】(警卷第35頁)，故無從認定司法警
    察有何不法可言。稽此，抗告意旨所指本件警方違法採尿云
    云，自非可採。
六、又毒品危害防制條例所規定之觀察、勒戒程序，係一種針對
    受處分人「將來之危險」所為預防、矯正措施之保安處分，
    目的係為幫助施用毒品者斷絕身癮及心癮而完全戒除毒癮，
    雖兼具自由刑之性質，卻有刑罰不可替代之教化治療作用，
    且觀察、勒戒既係用以矯治、預防行為人之反社會性格，係
    具有社會保安功能之保安處分，當無因行為人之個人或家庭
    因素而免予執行之理。抗告人所提無力負擔戒癮費用、無法
    按時向觀護人報到原因、想好好上班照顧家裡並陪伴小孩等
    家庭因素，經核與本件抗告人是否因施用毒品之行為而須接
    受觀察、勒戒或強制戒治之判斷無涉，非屬可據為免予觀察
    、勒戒之正當事由，抗告人此部分所指亦無可採。
七、綜上所述，原審以抗告人確有本案施用第二級毒品甲基安非
    他命之犯行，經審酌前揭事證後，裁定抗告人應送勒戒處所
    觀察、勒戒，其期間不得逾2月，核其認事用法，並無違法
    或不當。抗告意旨猶執前詞，提起抗告，為無理由，應予駁
    回。
據上論斷，應依刑事訴訟法第412 條，裁定如主文。
中    華    民    國   110    年    12    月    28    日
                  刑事庭審判長法  官  林慧英
                              法  官  謝昀璉
                              法  官  李水源
以上正本證明與原本無異。
本件不得再抗告。
中    華    民    國   110    年    12    月    28    日
                              書記官  鄧瑞雲